臺灣臺南地方法院刑事判決　　　　　　 94年度簡上字第200號
　　上　訴　人
　　即　被　告　丙○○
　　選任辯護人　蘇志成律師
上列上訴人因贓物案件，不服本院中華民國九十四年五月三十一
日九十四年度簡字第一一六二號簡易判決（聲請案號：臺灣臺南
地方法院檢察署九十四年度偵字第四九七五號），提起上訴，本
院管轄之第二審合議庭判決如下：
    主  文
上訴駁回。
    事  實
一、丙○○（綽號：「全仔」、「明宗仔」）明知漆有編號「０
    １３」號，由八吋膠管四支、六吋膠管三支所綁成之膠筏（
    長約五點五公尺、寬約一點五三公尺，價值約新臺幣〈下同
    〉一萬五千元，為丁○○所有。前於民國〈下同〉九十二年
    十一月間某日，在臺南縣北門鄉八掌溪溪口南岸，遭不詳人
    士所竊走。下簡稱系爭膠筏）為他人失竊之贓物，竟於九十
    二年底至九十三年初間某日，在不詳地點，向不詳姓名人士
    收受上開膠筏占為己用，供自己或招待不知情友人一同出海
    釣魚時駕駛及乘坐。嗣經系爭膠筏之製造者己○○循線查得
    系爭膠筏先後遭丙○○停放在雲林縣三條崙附近海岸、雲林
    縣臺西鄉臺西堤防一號水門附近岸邊自行占有、使用，始知
    前情。
二、案經臺灣臺南地方法院檢察署檢察官自動檢舉簽分偵查後聲
    請簡易判決處刑。
    理  由
一、訊據被告丙○○固不否認系爭由己○○製作，丁○○所有之
    膠筏，嗣經己○○等人在雲林縣臺西堤防一號水門附近發覺
    ，丁○○等人並曾向其要求賠償等情，惟矢口否認其有收受
    贓物之犯行，辯稱：我根本沒有犯罪，我只是將我自己的膠
    筏放在那邊，我無法去管制別人是否將他的膠筏放在同一處
    。我沒有收受系爭膠筏，我不知道系爭膠筏是誰的云云。被
    告辯護人並為被告辯護稱：系爭膠筏係另案被告庚○○誤吊
    至案發現場，並由其直接占有使用中，此業經庚○○於偵查
    中坦承無訛，被告本身擁有二艘膠筏，根本無須收受系爭贓
    物膠筏，且系爭膠筏之製造者己○○發現膠筏停靠在被告所
    有之二艘膠筏旁邊時，不向警方報案，反誣指被告偷竊，還
    要脅被告給付三十二萬元，被告因此向臺南縣警察局學甲分
    局刑事組第三組組長報（備）案，被告應為冤枉的，故認原
    審判決，認事用法均有違誤云云。經查：
    （一）系爭膠筏乃由己○○製作，賣予丁○○，丁○○並將
          之停放在臺南縣北門鄉八掌溪溪口南岸，惟於九十二
          年十一月間某日，遭不詳人士竊走，己○○、丁○○
          等人輾轉查問尋找，始在雲林縣臺西堤防一號水門附
          近發覺系爭膠筏，當時系爭膠筏筏體前尚漆有原「０
          １３」之編號，膠筏整體未受損壞，但是原來引擎上
          所噴漆之「0000000000」號聯絡電話號碼
          遭人刻意塗抹掉等情，業經證人（即被害人）丁○○
          於警詢中指訴甚明（見警卷第八至九頁），復經其與
          證人己○○分別於偵查中結證明確（見另〈被告郭瑞
          生竊盜〉案偵緝字偵查卷第十六至十九頁），而可認
          定。
    （二）而證人甲○○於本院審理時結證稱：我和被告是於九
          十二年底案發前幾個月因釣魚而互相認識的。被告林
          明全曾駛膠筏載我出去釣魚很多次，但詳細次數我忘
          記了。我沒問過丙○○他載我出去的膠筏，是他的，
          還是別人的？但被告丙○○有用系爭膠筏載我出去釣
          魚過，所以我才這樣講（當庭指認系爭膠筏係警卷第
          四八頁下面照片的膠筏）。我和被告丙○○是在三條
          崙坐膠筏的，之後海巡署有叫我們把放置該處之膠筏
          移動位子，我不知道丙○○把膠筏吊到何處。又被告
          丙○○用系爭膠筏載我去釣魚後沒多久，我跟己○○
          去釣魚，己○○問我系爭膠筏是何人的？我才告訴郭
          文進說是丙○○的。當初被告丙○○載我去釣魚時，
          只有使用系爭膠筏，但丙○○曾說過自己擁有其他膠
          筏，只是我沒有看過，被告帶我從三條崙出海釣魚的
          時候，都是使用系爭膠筏等語（見本院卷九十四年九
          月十四日審判筆錄），核與其於偵查中結證稱：我有
          看到丙○○釣魚時使用系爭膠筏，被告也有一次使用
          系爭膠筏載我去釣魚，後來有一次，我和己○○一起
          去釣魚時，己○○看到系爭膠筏，問我是誰的？我才
          回答說丙○○有在使用系爭膠筏等語（見他字偵查卷
          第十至十一頁）；及證人己○○於偵查中結證稱：系
          爭膠筏係丁○○向我買的，所以我認得。我發現系爭
          膠筏時，問和我釣魚的朋友（即證人甲○○）系爭膠
          筏是誰的？他（即證人甲○○）說被告的，後來我帶
          丁○○去找，但找不到，後來又去問他，他（即李永
          林）說不出來系爭膠筏被吊到哪裡去了。我故意不說
          破去找住在我親戚家附近之庚○○，庚○○和我閒聊
          時說到膠筏是他老闆（即被告）在處理，說上次他們
          釣魚被人趕，系爭膠筏被吊到臺西提防有一個漂亮水
          門邊，後來我和丁○○真的就在那裡找到了等語（見
          另案偵緝字偵查卷第十六頁）情節均互核相符。又證
          人戊○○並於偵查中亦結證稱：我看守水門，我在警
          詢中所證實在，被告只是請我幫他注意，不是雇用我
          去看守膠筏，有一次我去放水遇到被告，被告請我幫
          他稍微注意一下，後來有人問我系爭膠筏是誰的？因
          為被告有請我幫他稍微看一下，我才說是丙○○的等
          語（見他字偵查卷第十一頁），核與其於警詢時所證
          述：我認識被告丙○○，不認識庚○○、丁○○和郭
          文進，我記得有一男子（即被害人丁○○）曾詢問我
          系爭膠筏是誰的？我回答是「全仔」（即被告）的，
          因為我在水門旁邊賣一些飲料吃的，系爭膠筏就停在
          那邊不遠，我曾看過「全仔」使用。當初「全仔」雇
          吊車將系爭膠筏吊到那邊的，「全仔」有跟我說要我
          幫忙看一下那艘膠筏，不要被偷走或流走等語（見另
          案偵緝字偵查卷第四三至四四頁）情節一致。參以證
          人（即被害人）丁○○於偵查中即結證稱：我在雲林
          縣臺西堤防一號水門附近發現系爭膠筏，我有用Ｖ８
          拍下來，並去找被告，被告否認是他偷的，所以我去
          找堤防開關水門管理員「阿偉」（即證人戊○○），
          戊○○告訴我說系爭膠筏是被告丙○○放的等語（見
          另案偵緝字偵查卷第十七頁），則已足認定證人林德
          偉當場向丁○○所告知為被告丙○○在使用之膠筏確
          為系爭膠筏無疑。而依據證人甲○○、戊○○等人之
          前開證詞，被告既然將系爭膠筏（自三條崙附近）遷
          至雲林縣臺西堤防一號水門附近，又逕自駕駛系爭膠
          筏出海釣魚，甚至在系爭膠筏停放在三條崙附近時，
          即同意搭載不知情之友人甲○○一同出海釣魚，則被
          告顯然對系爭膠筏有實質上之管領力及為事實上之經
          常性使用，而已將系爭膠筏占為己用之狀況，至為明
          確。
    （三）至於證人戊○○嗣雖於本院審理時結證稱：我在臺西
          鄉漁港坐負責看水位，去的時間不一定，一天二十四
          小時工作。那艘（問我的男子〈被害人丁○○〉所指
          的膠筏）的確是丙○○的。兩艘（膠筏）是被告林明
          全的，其餘還有一艘我不知道。水門附近有三艘膠筏
          ，小廚房下面第一艘是丙○○的，在廚房隔角有一艘
          不知道是何人的，二艘放很近，另一艘放在北邊的石
          頭岸邊距離比較遠，丁○○問我所指的膠筏是放在廚
          房隔角的那艘，我記性不好，跟他說說那艘是被告林
          明全的。（改稱）丁○○問我之後，廚房隔角的那艘
          膠筏才去停，丁○○當初是指著廚房下方那艘膠筏問
          我，我不知道廚房隔角那艘膠筏何時去停的。（改稱
          ）丁○○問我時，丙○○有二艘膠筏停在那，各在廚
          房下面和岸邊，停在廚房下方的膠筏確實停在（廚房
          隔角那艘膠筏）旁邊不遠。（改稱）丁○○問完後，
          旁邊（廚房隔角）又多停了一艘。（問：你在警訊中
          說我是知道「全仔」有兩艘膠筏停在那，那男子當時
          問的時候遠遠的指，膠筏停的遠還是近？）膠筏停的
          很近，我就在旁邊，丁○○站的遠的問。（改稱）林
          金樹問我廚房下面第一艘膠筏時站的很近。丁○○叫
          我幫他看著廚房隔角的那艘膠筏。（問：丁○○為何
          會叫你幫他看廚房隔角那艘膠筏？）是丁○○問我之
          後，隔了二天，又來叫我幫他看廚房隔角那艘膠筏云
          云，而與其前揭於警詢時及偵查中之證詞不相符。惟
          按刑事訴訟法對被告以外之人於檢察事務官、司法警
          察官或司法警察調查中所為之陳述，與審判中不符時
          ，其先前之陳述具有較可信之特別情況，且為證明犯
          罪事實存否所必要者，例外得為證據，同法第一百五
          十九條之二定有明文。故依上開規定，被告以外之人
          於審判外之陳述例外地具有證據能力之要件為：被告
          以外之人於審判中到庭陳述；被告以外之人審判中之
          陳述與於檢察事務官、司法警察官或司法警察調查中
          所為之陳述（即審判外之陳述）不符；被告以外之人
          於審判外之陳述具有較可信之特別情況；審判外之陳
          述須為證明犯罪事實存否所必要。又此所謂的「較可
          信之特別情況」係指依據先前陳述之背景，具有特別
          情況，致使其較審判中之陳述為可信時，即例外地賦
          予證據能力。至於是否先前陳述之背景具有特別情況
          ，則需斟酌個案不同之情形具體予以認定，亦即依據
          陳述人於警詢時及本院審理中所為陳述時之「外部情
          況」（指陳述人該次之觀察、記憶、表達是否正確、
          陳述人有無虛偽陳述之動機等），加以綜合評斷陳述
          人於警詢中所為之陳述，是否具有較可信之狀況。查
          ：就證人戊○○於本院行交互詰問時所證述之情形以
          觀，其於本院審理時所為之證詞前後多次改口推翻，
          顯然有避重就輕之情形，且一再推諉稱自己記性不好
          等語，又其證述之內容非但與其於警詢時所陳述及偵
          查中所結證之情節相悖，且其於本院所為之上開證詞
          本身敘述模糊，先後矛盾，不斷依被告辯護人及檢察
          官詰問之問題，而改變其所證述之情節，本院認此應
          為事後迴護之詞，無可採信，而以證人前於警詢時所
          陳稱之情節，與偵查中結證之內容大致相當，又對證
          人戊○○詢問製作警詢筆錄時乃案發之初，證人較少
          權衡所述證詞將產生之利害得失，亦尚未深切感受到
          因與被告認識而可能導致之心理壓力，故認依據證人
          戊○○分別於警詢時及本院審理中所為陳述時之外部
          情況綜合判斷，以其於上揭警詢時所為陳述，確具顯
          較可信之狀況，而有證據能力，附此說明。
    （四）另證人庚○○（業由臺灣臺南地方法院檢察署檢察官
          為不起訴處分確定）雖經本院傳喚未到庭，而經被告
          及其辯護人當庭表示捨棄傳喚證人庚○○等語（見本
          院卷九十四年九月十四日審判筆錄）。惟證人庚○○
          已於偵查時已結證稱：我沒有偷系爭膠筏或借系爭膠
          筏給被告丙○○，我有借地方給被告放膠筏，我沒見
          過系爭膠筏。（改稱）我有吊一艘膠筏，朋友給我的
          ，或許吊錯了，我去南鯤鯓面水門吊的，我吊到三條
          崙，就一直放在三條崙沒有移動，（經檢察官訊問後
          ，證人始改稱）是我將系爭膠筏放到臺西堤防處的。
          我沒向己○○說要擔下此事，我有說系爭膠筏是我偷
          的云云（見另案偵緝字偵查卷第七、十一頁），則由
          證人庚○○上揭證述之內容以觀，證人庚○○非但對
          於系爭膠筏之失竊地、先後被移動停放之確實位置等
          節，均不知悉，且其於偵查中之證詞內容本身即多所
          矛盾，尚難認其所證為實情。況本院依據上開證人（
          即告訴人）丁○○及證人己○○、甲○○、戊○○等
          人對被告不利之證述，認經調查結果，被告收受遭竊
          之系爭膠筏後占為己用之事實已然明確，如前所敘，
          是證人庚○○前於偵查中已為之證述，雖無可採，亦
          無再予傳訊之必要。至於被告於本院審理中雖復供稱
          ：系爭膠筏係庚○○偷的。（又改稱）庚○○牽來三
          條崙水門放的。庚○○在案發前一個月，跟我說這是
          他一個朋友在採蚵，現在廢棄不要的膠筏，他說如果
          我要，修修可以用云云，然此非但與證人庚○○前於
          偵查中所陳稱之該部分情節不符，且亦與被告前於警
          詢時初供：庚○○沒有告訴我系爭膠筏是買的或租的
          ，我知道他如果是買的、租的或朋友給的會說，但就
          是沒有，所以我心裡才知道是隨便跟人竊取的等語（
          見警卷第二一至二三頁）顯然不同，應為被告臨訟脫
          免之詞，本無足採。況若據被告所供，被告既已自郭
          瑞生處，聽聞並收受系爭（庚○○友人贈送之）膠筏
          ，此即與被告首揭所辯不知系爭膠筏來源，系爭膠筏
          係不詳之他人停放在其所有二艘膠筏旁邊之情節互斥
          ，故本院認被告所辯，顯均為飾卸之詞，並不可採，
          益證被告確有收受贓物系爭膠筏供己使用之事實。
    （五）至被告丙○○雖又辯稱：本件是有人故意誣陷其犯罪
          ，其係被人栽贓的，其有二艘膠筏，根本不用收受系
          爭膠筏云云，並舉證人辛○○、乙○○到庭作證以證
          明上情。然查：證人辛○○於本院審理時係結證稱：
          被告丙○○說有人冤旺他把膠筏載走，我建議他報案
          ，他說是恐嚇案件要找三組，我建議他到當地派出所
          備案，但他說已到派出所備案過了，他又不清楚分局
          在那，叫我陪他去，我才陪他去。當天我是先跟組長
          講，並說今天要報案或備案，由丙○○決定，讓組長
          指定警員來處理，後來我就先走，不知道後續情形等
          語；證人乙○○於本院審理時則係結證稱：我認識林
          明全，我們同村。我之前回來玩，被告丙○○邀我去
          釣魚，一起乘坐膠筏。被告告訴我說膠筏是他的。我
          們坐膠筏去釣魚，約是一年多前冬季十一、十二月的
          時候，那是晚上，我看不清楚膠筏的樣子（無法辨識
          是否為卷附照片所攝之系爭膠筏）等語（以上均見本
          院卷九十四年九月十四日審判筆錄），則依其等上開
          證詞，僅能證明被告事後曾因認自己冤枉而前往警局
          （尚無法證明有備案或報案）、證人乙○○前曾與被
          告一同搭乘膠筏前往海釣等情形，均無法證明被告所
          辯上情屬實。又被告與被害人丁○○彼此間本不相識
          ，亦無仇怨，且亦無其他積極證據，足認被害人林金
          樹有故意誣陷被告入罪之事實，故此部分無庸再予贅
          述，併此說明。
    （六）此外，復有扣押書、贓物認領保管收據（上載系爭膠
          筏一艘）各一紙、現場及系爭膠筏之照片共十七幀、
          臺南縣警查局學甲分局員警工作紀錄簿、執行勤務工
          作紀錄表各一份存卷可按。綜上，本件事證明確，被
          告丙○○收受贓物之犯行，堪以認定，應依法論科。
二、按收受贓物罪為贓物罪之概括規定，凡與贓物罪有關，不合
    於搬運、寄藏、故買、牙保贓物，而其物因他人財產犯罪已
    成立贓物之後，有所收受而取得持有者均屬之（最高法院八
    十二年度臺非字第一八八號判決意旨參照）。核被告丙○○
    所為，係犯刑法第三百四十九條第一項收受贓物罪。原審以
    被告罪證明確，審酌被告之犯罪動機、目的、所生損害、犯
    後否認犯行，尚無悔意等一切情狀，而依刑事訴訟法第四百
    四十九條第一項、第四百五十四條第二項，刑法第三百四十
    九條第一項、第四十一條第一項前段，罰金罰鍰提高標準條
    例第一條前段、第二條之規定，逕以簡易判決處被告拘役三
    十日，併諭知如易科罰金之折算標準，本院經核原審認事用
    法，並無不當，量刑亦屬妥適。被告空言否認犯罪，執此上
    訴，並無理由，應予駁回。
據上論斷，應依刑事訴訟法第四百五十五條之一第一項、第三項
、第三百六十八條，判決如主文。
本案經檢察官壬○○到庭執行職務。
中　　華　　民　　國　　94　　年　 　9　 　月　　28  　日
　　　　　　　　　刑事第六庭  審判長法  官  張瑛宗
                                    法  官  陳映佐
                                    法  官  徐千惠
以上正本證明與原本無異。
本件不得上訴。
                                    書記官  韓雪青
中　　華　　民　　國　　94　　年　 　9　 　月　　28  　日
